【裁判字號】    90,台上,1672
【裁判日期】    900322
【裁判案由】    常業重利
【裁判全文】
最高法院刑事判決                                九十年度台上字第一六七二號
    上  訴  人  甲○○
右上訴人因常業重利案件，不服台灣高等法院高雄分院中華民國八十七年十二月二十
九日第二審更審判決（八十七年度上更(一)字第二五一號，起訴案號：台灣高雄地方法
院檢察署八十六年度偵字第四○三○、四六二○號），提起上訴，本院判決如左：
    主  文
上訴駁回。
    理  由
按刑事訴訟法第三百七十七條規定，上訴於第三審法院，非以判決違背法令為理由，
不得為之，是提起第三審上訴，應以原判決違背法令為理由，係屬法定要件，如果上
訴理由並未指摘原判決有何違法，自應認其上訴為違背法律上之程式，予以駁回。本
件原判決認定上訴人甲○○與景中一（經判刑確定）、綽號「阿祥」之江晉祥（另由
檢察官偵辦）基於常業重利之犯意聯絡，自民國八十六年一月下旬某日起至八十六年
二月五日止，在高雄市○○區○○街八之一號處所，經營地下錢莊，收取與原本顯不
相當之重利，並以之為業等情，係以上開事實，業據共同被告景中一於警訊、偵查及
第一審審理中坦承不諱，核與被害人朱善平、王迪偉、蔡政誠、吳惠真等人於警訊中
指證之情節相符，並有扣得如原判決附表二所示之本票十七張、空白信封五十五個、
空白收支明細卡三盒、空白本票三本、如原附表一所示之被害人之身分證九張（已發
還被害人）扣案可資佐證。上訴人於警訊中業已坦承：「（景中一與綽號『阿祥』經
營地下錢莊，你幫他做何事﹖）幫他找客戶拿回利息或本金。」、「（有何報酬﹖）
綽號阿祥他們會給我零用金。」、「（客戶如果無法還錢或利息時，你如何處理？）
因為我長相本來就不好看，加上惡言幾句，大部分都會給我（還錢或付利息）。」等
語。足見上訴人與共同被告景中一係經營地下錢莊，借款予急需用錢輕率無經驗之人
，收取與原本顯不相當之利息，並恃此為生並以之為業無訛。而上訴人甲○○與景中
一認識約一星期，此經共同被告景中一於警訊中供陳甚明，可推算上訴人係於八十六
年一月下旬才在該地下錢莊工作，是上訴人應於此期間有共同常業重利之犯行。並說
明上訴人雖辯稱未經營地下錢莊，亦無幫景中一向借款人收取借款本金及利息，伊在
警訊中被刑求，警訊所言不實在云云。但依證人即承辦警員賴貞界、劉永卿於偵審中
供證，難認上訴人於警訊之自白非出於自由意思。至於上訴人於羈押進入台灣高雄看
守所時，自述於高雄市政府警察局楠梓分局遭受刑警毆打，固有台灣高雄看守所承函
送之被告入所前受傷經過自述登記簿、外傷紀錄、談話筆錄等影本在卷可稽。惟上訴
人自警訊後，於檢察官初訊時，並無一語提及於警訊時遭受刑求。參以上訴人於警訊
中對警方急於破案涉及人身、財產安全之恐嚇取財部分，並未承認，而警訊筆錄就上
訴人否認涉案之事項及辯解，均一一詳載，顯難認上訴人於警訊中有關常業重利部分
之自白，非出於自由意思。上訴人所辯為不可採取，亦詳予指駁說明。因而撤銷第一
審關於此部分之判決，適用刑法第三百四十五條之規定，論處上訴人常業重利罪刑，
已詳述其所憑之證據及其認定之理由。從形式上觀察，所為論斷與與卷內證據資料相
符，並無何違法情形存在。上訴意旨略以其於看守所之驗傷單及紀錄為真實，並不能
以檢察官初訊未提及刑求，即否定上訴人之抗辯為不可採取。伊未參與犯罪行為，請
求傳喚被害人出庭指認即明等語。並未依據卷內訴訟資料，對原判決究竟如何不適用
法則或適用不當為具體之指摘，徒憑己見，就原判決已說明事項，或屬原審採證認事
職權之適法行使，任意指摘為違法，且為單純事實之爭執，均不得據為第三審上訴之
合法理由。其上訴違背法律上之程式，應予駁回。
據上論結，應依刑事訴訟法第三百九十五條前段，判決如主文。
中      華      民      國     九十     年      三      月    二十二    日
                              最高法院刑事第七庭
                                  審判長法官  吳  雄  銘
                                        法官  池  啟  明
                                        法官  石  木  欽
                                        法官  郭  毓  洲
                                        法官  吳  三  龍
      右正本證明與原本無異
                                              書  記  官
中      華      民      國     九十     年      三      月    二十六    日


司法院資訊處製作；財團法人民間司法改革基金會備份。
